【裁判字號】    98,消債更,769
【裁判日期】    980526
【裁判案由】    聲請更生程序
【裁判全文】
臺灣高雄地方法院民事裁定           98年度消債更字第769號
聲  請  人  甲○○○
上列當事人聲請消費者債務清理事件，本院裁定如下：
    主  文
聲請駁回。
聲請費用由聲請人負擔。
    理  由
一、聲請意旨略以：聲請人前未曾依「中華民國銀行公會會員辦
    理消費金融案件無擔保債務協商機制」請求共同協商債務清
    償方案，後於消費者債務清理條例施行後乃向最大債權金融
    機構即聯邦商業銀行請求協商而未成立，而聲請人所負債務
    計達新台幣（下同）1,522,481 元，惟聲請人每月所得於扣
    除必要生活費用及扶養親屬費用後已不能清償債務，而聲請
    人所負無擔保或無優先權之債務總額並未逾1,200 萬元，復
    未經法院裁定開始清算程序或宣告破產，爰依法聲請更生等
    語。
二、按「為使負債務之消費者得依本條例所定程序清理其債務，
    以調整其與債權人及其他利害關係人之權利義務關係，保障
    債權人之公平受償，謀求消費者經濟生活之更生及社會經濟
    之健全發展，特制定本條例。」、「債務人不能清償債務或
    有不能清償之虞者，得依本條例所定更生或清算程序，清理
    其債務」，消費者債務清理條例第3 條定有明文，是消費者
    債務清理條例之立法，其中心思想乃認陷於經濟上困境之消
    費者若任其於惡性循環之債務窘境中自生自滅，其將衍生嚴
    重之社會問題，致難以維持安定之社會經濟秩序，故有予之
    分別情形依更生或清算之程序清理其債務之必要，藉以妥適
    調整其與各相關債權人等間之權利義務關係，以謀求消費者
    經濟生活之更生機會，從而健全社會經濟發展，惟私法上之
    債之關係，係以當事人間之信賴關係為基礎，為社會經濟組
    織之重要支柱，故當事人於以法律行為追求自己之利益之際
    ，亦應顧及對方之利益，並考量債權債務在社會上之作用，
    本於誠實及信用之原則，行使其債權及履行其債務，故債務
    人之消費者欲以上開條例為其所負義務之調整者，自應本於
    誠信原則之本旨，僅在其不能清償債務或有不能清償之虞而
    使其陷於經濟上之困境時始得准許之，以避免其藉此善意之
    立法而惡意圖謀減免債務，致使社會陷於道德之危險，並因
    此使信用緊縮而造成社會經濟之動盪。
三、聲請人主張其於前業向最大債權金融機構聯邦銀行請求共同
    協商債務清償方案，惟於民國97年7 月15日業經該銀行通知
    此有聲請人提出之前置協商不成立通知書乙紙在卷可稽，則
    依前揭條文之規定及說明，其自應有不能清償債務或有不能
    清償之虞，且此情形業使其陷於經濟上之困境時，法院始須
    准之進行更生或清算。
四、聲請人固以其對金融機構因消費借貸所負之債務計達892,48
    1 元，另欠民間債務計630,000 元，惟其每月所得於扣除個
    人必要生活及扶養配偶所需費用後已不能清償債務等語為本
    件更生之聲請，並提出債權人清冊、財產及收入狀況說明書
    、戶籍謄本、綜合所得稅各類所得資料清單、財產歸屬資料
    清單、財團法人金融聯合徵信中心當事人查詢個人資料回覆
    書、殘障手冊等件為證，惟聲請人現任職於慈惠實業有限公
    司擔任看護工，自陳每月薪資約為21,000元，而其名下有1
    房1 地（公告及課稅現值合計2,128,000 元，98年2 月執行
    二拍定價為2,160,000 元），另其與配偶楊有忠育有2 已成
    年在學子女，楊有忠領有極重度重器障殘障手冊（洗腎）等
    情，此有收入切結書、綜合所得稅各類所得資料清單、財產
    歸屬資料清單、本院執行處通知、戶籍謄本、學生證等件在
    卷足憑，是依上開資料，聲請人所自陳之所得於支應其個人
    及應受扶養之配偶的生活所需後，固可能無甚所餘而得為債
    務之清償，惟聲請人為有財產，其現有不動產依公告及課稅
    現值為計乃為2,128,000 元，縱以執行拍賣一般可能拍定之
    三拍價格為計，其亦應達1,728,000 元左右，以此核諸聲請
    人所負含所謂民間債務在內之全部債務，此亦應足為所有債
    務之清償，聲請人之個人情況自尚不得認其已有不能償債務
    或有不能清償之虞之情事，則聲請人既無不能清償債務或有
    不能清償之虞，依首揭說明，自應駁回其更生之聲請。
五、依消費者債務清理條例第8 條、第15條，民事訴訟法第78條
    ，裁定如主文。
中    華    民    國    98    年     5    月    26    日
                        民事第一庭   法   官  黃宏欽
上為正本係照原本作成
如不服本裁定，應於裁定送達後10日內，以書狀向本院提出抗告
，並繳納抗告費新臺幣1千元
中    華    民    國    98    年    5     月    26    日
                            書  記  官  陳心儀


司法院資訊處製作；財團法人民間司法改革基金會備份。
